【裁判字號】    95,上訴,2802
【裁判日期】    950830
【裁判案由】    毒品危害防制條例
【裁判全文】
臺灣高等法院刑事判決                95年度上訴字第2802號
上  訴  人
即  被  告  甲○○
上列上訴人因毒品危害防制條例案件，不服臺灣臺北地方法院
95年度訴字第624號，中華民國95年6月30日第一審判決（起訴案
號：臺灣臺北地方法院檢察署95年度毒偵緝字第28號、95年度毒
偵字第265號），提起上訴，本院判決如下：
    主  文
上訴駁回。
    事  實
一、甲○○前於民國八十七年間，因施用第一級毒品案件，經本
    院以八十七年度毒聲字第四七號裁定送觀察勒戒後，認無繼
    續施用毒品之傾向，由臺灣臺北地方法院檢察署檢察官於八
    十七年六月二十二日以八十七年度偵字第七九一二號為不起
    訴處分確定在案。詎甲○○猶不知悔改，基於施用第一級毒
    品海洛因之概括犯意，於九十年四月二十七日至九十五年一
    月十二日期間，連續在臺北市○○○路附近之咖啡廳、西餐
    廳等地，以將海洛因摻於香菸內點燃之方式施用海洛因數次
    ，而於如附表編號一、二所示時間、地點先後為如附表編號
    一、二所示單位查獲，並扣得如附表編號一、二所示海洛因
    。
二、案經臺北市政府警察局士林分局報請台灣士林地方法院檢察
    署呈請臺灣高等法院檢察署檢察長核轉暨臺北市政府警察局
    中山分局報請臺灣臺北地方法檢察署檢察官偵查起訴。
    理  由
一、上揭犯罪事實，業據被告甲○○於原審及本院審理中坦承不
    諱，且被告於九十年四月二十七日、九十五年一月十二日為
    警採集尿液，經送法務部調查局以螢光偏極免疫分析法、氣
    相層析質譜儀分析法及臺灣檢驗科技股份有限公司以ＥＩＡ
    酵素免疫分析法、ＧＣ／ＭＳ氣相層析質譜儀分析法檢驗結
    果，均呈嗎啡陽性反應，有法務部調查局九十年十月五日（
    九○）陸(一)字第九○○五七三六六號檢驗通知書（見偵二卷
    第二三頁）及臺灣檢驗科技股份有限公司九十五年一月二十
    日濫用藥物尿液檢驗報告（見偵三卷第七四頁）附卷足憑。
    又扣案之如附表編號一、二所示毒品三小包、一小包經送法
    務部調查局以化學呈色法、氣相層析質譜儀分析法驗結果，
    確含第一級毒品海洛因成份，並有法務部調查局九十年四月
    二十八日刑字第九○六一八九七七○○號鑑定通知書（見偵
    二卷第十四頁）及九十五年三月二日調科壹字第○二○○○
    七七七六號鑑定通知書（見偵三卷第七一頁）附卷可參，堪
    認被告之自白與事實相符，為可採信。
二、按「連續數行為而犯同一之罪名者，以一罪論，刑法第五十
    六條定有明文，則當連續犯罪之際，遇刑法有變更時，其一
    部涉及舊法，一部涉及新法者，即應依最後行為時之法律處
    斷」，有最高法院二十年上字第三八六六號判例可資參照；
    又毒品危害防制條例於九十三年一月九日修正施行，而被告
    所犯連續施用毒品之犯行，其一部涉及舊法，一部涉及新法
    ，依前開判例意旨，應依最後行為時之法律處斷，即應依修
    正後之新法論處。而修正後毒品危害防制條例第二十三條第
    二項規定「觀察、勒戒或強制戒治執行完畢釋放後，五年內
    再犯第十條之罪者，檢察官應依法追訴」，又被告前於八十
    七年間，因施用第一級毒品案件，經臺灣臺北地方法院以八
    十七年度毒聲字第四七號裁定送觀察勒戒後，認無繼續施用
    毒品之傾向，由臺灣臺北地方法院檢察署檢察官於八十七年
    六月二十二日以八十七年度偵字第七九一二號為不起訴處分
    確定在案，有本院被告前案紀錄表在卷可查（見原審卷第五
    至九頁），是被告於觀察、勒戒執行完畢釋放後五年內再犯
    本件施用第一級毒品罪，應堪認定，本件事證明確，被告犯
    行已堪認定，應予依法論科。
三、核被告所為，係犯毒品危害防制條例第十條第一項施用第一
    級毒品罪。其持有扣案第一級毒品海洛因之低度行為，為施
    用之高度行為吸收，不另論罪。被告先後多次施用第一級毒
    品海洛因犯行，時間緊接，方法相同，觸犯構成要件相同之
    罪，顯係基於概括犯意為之，為連續犯，應依刑法第五十六
    條之規定，以一罪論，並加重其刑。原審認被告罪證明確，
    適用毒品危害防制條例第十條第一項、第十八條第一項前段
    ，刑法第十一條前段、第五十六條（修正前），及審酌被告
    前已有如事實欄所述之施用毒品前科，此有臺灣高等法院被
    告前案紀錄表在卷可按，應知施用毒品對個人身心健康戕害
    甚鉅，猶不知悛悔，復再度施用毒品，然於犯後尚能坦承犯
    行，及其品行、犯罪之動機、目的、所受之刺激、手段、智
    識程度、所生危害等一切情狀，量處有期徒刑七月。扣案之
    如附表編號一、二所示海洛因，屬第一級毒品，依毒品危害
    防制條例第十八條第一項前段之規定，沒收銷燬之。其認事
    用法及量刑均無不合，被告上訴指摘原判決量刑過重云云，
    為無理由，其上訴應予駁回。
四、被告行為後，刑法第56條連續犯之規定，業於94年1月7日修
    正公布刪除，並於95年7月1日施行，則被告之犯行，因行為
    後新法業已刪除連續犯之規定，此刪除雖非犯罪構成要件之
    變更，但顯已影響行為人刑罰之法律效果，自屬法律有變更
    ，依新法第2條第1項規定，比較新、舊法結果，仍應適用較
    有利於被告之行為時法律即舊法論以連續犯。又行為後法律
    有變更者，依修正前刑法第2條第1項之規定，以適用裁判時
    法為原則，如行為時法有利於行為人，則例外適用行為時法
    ；依修正後刑法第2條第1項規定，以適用行為時法為原則，
    惟如裁判時法有利於行為人，則例外的適用裁判時法。以往
    實務見解，認原判決未及比較適用新舊法時，上訴後，雖比
    較結果以舊法有利於行為人。惟修正後之規定係以適用行為
    時法為原則，因此原判決雖未及比較適用，然上訴本院後，
    經比較新舊法，行為後之法律並非較有利於行為人，仍應適
    用行為時法，則原判決適用行為時法即無不當，自不構成撤
    銷之事由。前刑法第2條第1項之規定，以適用裁判時法為原
    則，如行為時法有利於行為人，則例外適用行為時法；依修
    正後刑法第2條第1項規定，以適用行為時法為原則，惟如裁
    判時法有利於行為人，則例外的適用裁判時法。以往實務見
    解，認原判決未及比較適用新舊法時，上訴後，雖比較結果
    以舊法有利於行為人，而原判決別無其他撤銷事由，仍應由
    本院以此為由撤銷改判。惟修正後之規定係以適用行為時法
    為原則，因此原判決雖未及比較適用，然上訴本院後，經比
    較新舊法，行為後之法律並非較有利於行為人，仍應適用行
    為時法，則原判決適用行為時法即無不當，自不構成撤銷之
    事由，併此敘明。
據上論斷，應依刑事訴訟法第368條，判決如主文。
本案經檢察官郭啟東到庭執行職務。
中    華    民    國    95    年    8    月     30    日
                  刑事第十六庭  審判長法  官  葉  騰  瑞
                                      法  官  趙  功  恒
                                      法  官  莊  明  彰
以上正本證明與原本無異。
如不服本判決，應於收受送達後十日內向本院提出上訴書狀，其
未敘述上訴之理由者並得於提起上訴後十日內向本院補提理由書
（均須按他造當事人之人數附繕本）。
                                      書記官  周  素  秋
中    華    民    國    95    年    8    月     30    日
附錄：本案論罪科刑法條全文
毒品危害防制條例第10條
施用第一級毒品者，處 6 月以上 5 年以下有期徒刑。
施用第二級毒品者，處 3 年以下有期徒刑。


司法院資訊處製作；財團法人民間司法改革基金會備份。
